最高法院刑事判決　　　　　　　　　　　　　　　八十八年度台上字第五六三一號
　　上　訴　人　甲○○
　　　　　　　　乙○○
　　右　一　人
　　選任辯護人　劉德福律師
右上訴人等因違反毒品危害防制條例案件，不服台灣高等法院台南分院中華民國八十
八年七月二十七日第二審判決（八十八年度上訴字第三三三號，起訴案號：台灣嘉義
地方法院檢察署八十七年度偵字第三九三五、三七五五、三九三三號），提起上訴，
本院判決如左：
    主  文
原判決撤銷，發回台灣高等法院台南分院。
    理  由
本件原判決認定上訴人甲○○綽號「鹽菜」，基於意圖營利之概括犯意，自民國八十
六年十月間起，至八十七年二、三月間止，將其以低於其售價而向乙○○所販入之毒
品海洛因，予以少量分裝後，先後在嘉義縣民雄鄉東榮村中庄二十一號住處附近之二
十四小時超商前，以每次一包新台幣（下同）二千元至三千元不等之價格，連續非法
販賣二十次予張明吉、林文銘二人（另案處理）施用，而從中牟取不法利益，又上訴
人乙○○與林世宗（另案判決）共同基於概括意圖營利之犯意聯絡，將其在台南以低
於其售價向他人販入之第一級毒品海洛因，自八十六年八月初起至八十七年六月下旬
止，自行或經由林世宗送貨，先後在嘉義市後火車站、嘉義縣民雄鄉○○○道路旁等
處，連續以每包三千元之價格，非法販賣海洛因予甲○○、林文銘、張明吉、林振豐
（另案審理）等人，共十六次得款四萬八千元。嗣於八十七年七月二日下午十時許，
在嘉義市○○路博愛陸橋旁加油站為警查獲，並扣得其所有之海洛因（淨重○‧五三
公克）、及針筒二支、蝴蝶針輸液套一條等情，因認第一審判決論處甲○○連續販賣
毒品，酌處無期徒刑，褫奪公權終身，為無不合，予以維持，駁回甲○○在第二審之
上訴暨撤銷第一審關於乙○○部分之判決，改判論處乙○○共同連續販賣第一級毒品
，酌處無期徒刑，褫奪公權終身（累犯），固非無見。
惟按科刑之判決書，須將認定之犯罪事實詳記於事實欄，然後於理由內逐一說明其憑
以認定之證據，使事實與理由兩相一致，方為合法，倘事實已有及，而理由內未加
說明，是為理由不備，理由已加說明，而事實欄無此記載，則理由失其依據，均足構
成撤銷之原因。查(一)乙○○於原審供稱：其售與甲○○毒品之價格、數量，與售與張
明吉、林文銘者同，即每包三千元（原審卷八十八頁正面），則甲○○向乙○○購入
後，再減量出售，其價格必高於乙○○之售價，張、林二人豈有捨賤就貴，向甲○○
購毒之理，如以原價出售，甲○○有無營利之意圖，饒有研求之餘地，原判決就此攸
關犯罪是否成立之事項，未詳加說明，自有判決不備理由之違法。(二)甲○○於八十八
年三月十八日具狀請求傳訊證人林世宗以證明其係與張明吉、林文銘共同出資向乙○
○購買海洛因，而非由其購入後再轉售與張明吉、林文銘二人，原審既認有查證之必
要，加以傳訊，因該證人所服役之部隊長拒收，致未能到庭（詳原審卷一○八頁、一
一三頁），原審未續加傳訊，且未說明不再傳訊之理由，自有調查職責未盡及理由不
備之違法。(三)原判決認定甲○○、乙○○兩人均意圖營利，將其等以低於其售價向他
人販入之海洛因以每包三千元，或以二千至三千元之價格轉售他人，惟甲○○、乙○
○兩人究以何種價格購入海洛因，自應詳加查證，否則將無以判定該等二人係以低於
其售價向他人販入﹖原判決又認定乙○○先後販賣海洛因與甲○○、林文銘、張明吉
、林振豐等人共十六次，但對於每人購入之次數未明，則該十六次之認定，自失所依
據，原判決事實既欠明確，自不足為適用法律判斷之基礎。(四)原判決認定甲○○以每
包二千至三千元不等之價格，連續販售海洛因二十次與張明吉、林文銘二人，但於理
由欄載明其販毒所得四萬元，依法宣告沒收，有事實與理由矛盾之違法。(五)證物應
示被告，命其辨識，為刑事訴訟法第一百六十四條所明定，此條文依同法第三百六十
四條之規定，為第二審法院所準用，原判決既以法務部調查局八十七年八月十八日0
00000000號鑑定通知書為乙○○論罪科刑之證據即屬證物，自應於審判期日
提示該被告辨識，原審未予提示，自有應於審判期日調查之證據，未予調查之違法。
上訴人等上訴意旨分別指摘原判決不當，尚非全無理由，應認有撤銷發回更審之原因
。
據上論結，應依刑事訴訟法第三百九十七條、第四百零一條，判決如主文。
中      華      民      國    八十八    年      十      月      七      日
                              最高法院刑事第十庭
                                  審判長法官  莊  登  照
                                        法官  洪  明  輝
                                        法官  蔡  清  遊
                                        法官  黃  一  鑫
                                        法官  林  秀  夫
      右正本證明與原本無異
                                              書  記  官
中      華      民      國    八十八    年      十      月     十四     日
